臺灣士林地方法院刑事判決              100年度易字第269號
公  訴  人  臺灣士林地方法院檢察署
被      告  林佳蕙
            柯正宏
共      同
選任辯護人  廖芳萱律師
            陳鴻琪律師
上列被告因業務侵占等案件，經檢察官提起公訴（99年度偵字第
4964號），本院判決如下：
    主  文
林佳蕙、柯正宏均無罪。
    理  由
壹、程序部分
一、被告自行提出之清算明細表（見本院卷第二三頁），經檢察
    官於本院審理時爭執其證據能力（見本院卷第三二八頁），
    然該部分並未經本院引為認定事實之基礎，合先敘明。
二、本件公訴人所提出之其他證據資料、方法及本院依職權調查
    之證據，業經本院於一百年十月四日公開審理之始，經評議
    後當庭宣示裁定，並載明於審判筆錄（見本院卷第三一五頁
    ）。
貳、實體部分
一、公訴意旨略以：被告林佳蕙係網路購物供貨商泛美達國際實
    業有限公司（下稱「泛美達公司」）負責人，被告柯正宏則
    為該公司業務經理，二人於民國九十六年十二月間，與杰暘
    企業股份有限公司（下稱「杰暘公司」）負責人張志彬洽談
    合作事宜，雙方約定自九十七年一月一日起，泛美達公司之
    網路購物供貨業務移歸杰暘公司承接，一切成本、費用及稅
    捐則移由杰暘公司負責，對外仍以泛美達公司名義進行網路
    購物供貨業務，合作期間，網路購物買受人之付款仍匯入泛
    美達公司之原有銀行帳戶，被告柯正宏則至杰暘公司任職，
    每月向杰暘公司領取新臺幣（下同）五萬元，嗣杰暘公司依
    約分別於九十六年十二月十八日及九十七年一月三十一日支
    付四十九萬零五百五十五元及三十九萬九千一百七十七元予
    泛美達公司，作為購買泛美達公司軟、硬體設備、存貨、客
    戶群資料及貨車之價金，詎被告林佳惠、柯正宏二人於合作
    期間，竟共同基於意圖為自己不法利益之犯意聯絡，違背渠
    等受杰暘公司委託處理網路購物供物業務應盡之義務，被告
    林佳蕙另在雅虎奇摩拍賣網站營買家購物網，經營網路購物
    供物業務，經營與杰暘公司、泛美達公司相互競爭之相同業
    務，被告柯正宏則駕駛杰暘公司向泛美達公司購得之貨車送
    貨，而為杰暘公司領貨及送貨之際，擅自利用上述貨車，為
    被告林佳蕙經營之買家購購物網領貨及送貨，致杰暘公司受
    有損害，嗣雙方於九十七年六月三十日終止合作，被告林佳
    惠、柯正宏二人竟將網路購物買受人於上述合作期間匯款至
    泛美達公司之臺灣中小企業銀行永春分行帳戶內之價金九十
    三萬五千四百九十七元提領一空，而侵占入己，經杰暘公司
    催討無著，始查悉上情，因認被告林佳惠、柯正宏二人均係
    犯刑法第三百三十六條第二項之業務侵占罪嫌及同法第三百
    四十二條第一項之背信罪嫌。
二、按犯罪事實應依證據認定之，無證據不得認定犯罪事實。不
    能證明被告犯罪者，應諭知無罪之判決。刑事訴訟法第一百
    五十四條第二項、第三百零一條第一項分別定有明文。次按
    認定不利於被告之事實，須依積極證據，茍積極證據不足為
    不利於被告事實之認定時，即應為有利於被告之認定，更不
    必有何有利之證據。而認定犯罪事實所憑之證據，雖不以直
    接證據為限，間接證據亦包括在內，然無論直接或間接證據
    ，其為訴訟上之證明，須於通常一般之人均不致有所懷疑，
    而得確信其為真實之程度者，始得據之為有罪之認定，倘其
    證明尚未達到此一程度，而有合理之懷疑存在，致使無從為
    有罪之確信時，即應為無罪之判決（最高法院三十年上字第
    八一六號、七十六年臺上字第四九八六號判例意旨參照）。
    再按檢察官就被告犯罪事實，應負舉證責任，並指出證明之
    方法，刑事訴訟法第一百六十一條第一項定有明文。故檢察
    官對於起訴之犯罪事實，應負提出證據及說服之實質舉證責
    任。倘其所提出之證據，不足為被告有罪之積極證明，或其
    指出證明之方法，無從說服法院以形成被告有罪之心證，基
    於無罪推定之原則，自應為被告無罪判決之諭知，最高法院
    九十二年臺上字第一二八號判例意旨參照。再按，刑事被告
    並無自證己罪之義務，其在訴訟上所為之辯解，只須達於對
    起訴事證提出合理質疑之程度為已足，檢察官如對被告所舉
    反證仍有爭執，即應依刑事訴訟法第一百六十一條規定積極
    舉證釋疑。被告等既堅決否認犯罪，檢察官所舉證據復不足
    以使法院產生有罪之心證，原判決因認被告等犯罪不能證明
    ，於法尚無不合，最高法院九十七年度臺上字第三○九九號
    判決意旨參照。依上開最高法院判例及判決意旨可知，基於
    被告無自證己罪之義務，被告對於檢察官所起訴之事證所為
    之辯解，只須使法院達於合理懷疑之程度即可，檢察官如有
    爭執，即須依刑事訴訟法第一百六十一條積極舉證，惟檢察
    官所舉證據如不足以使法院對被告產生有罪確信之心證，基
    於無罪推定之原則，法院即應為被告無罪判決之諭知。
三、公訴意旨認被告林佳蕙、柯正宏二人均係犯刑法第三百三十
    六條第二項之業務侵占罪嫌及同法第三百四十二條第一項之
    背信罪嫌，無非係以被告林佳蕙、柯正宏之供述、證人張其
    偉、高世豐、林宜蓁、林秀蓮、陳雅婷、張峻誠、臺中小企
    業銀行永春分行九十九年四月二十六日九十九永春字第九○
    ○八○號函及附件、杰暘－泛美達應收未收明細、杰暘公司
    帳戶存摺內頁影本（台新銀行復興分行，帳號：00000
    000000000）、廠商對帳單及發票一批（九十七年
    一月至七月、杰暘公司付款明細表、九十七年一至七月泛美
    達公司進貨之廠商發票、杰暘公司付款證明、九十八年四月
    二十六日錄影譯文光碟、清算明細表、買家購購物網「關於
    我」網頁，資為論述之基礎。
四、訊據被告林佳蕙、柯正宏均堅詞否認有何業務侵占及背信罪
    嫌，被告林佳蕙陳稱：「談合作時，被告二人、告訴人及高
    世豐在場。一開始是柯正宏去洽談，談定的時候才是我剛才
    講的四個人，張志彬跟高世豐代表杰暘公司，我跟柯正宏代
    表泛美達，由我們四個人洽談。談的結果是，雙方公司互為
    雙方公司的股東，雙方公司均繼續存在，杰暘公司要以貨款
    及公司的股份，因為杰暘公司的資本額比較高，杰暘公司亦
    稱其營運狀況很好，等於我們就等著分紅，因為杰暘公司裡
    面沒有人會使用電腦，所以杰暘公司想要吸收我們進來，不
    是要買下我們公司的意思。有要求告訴人寫成書面，但他一
    直推託，因為我們的資源已經過去，他就是同意的意思。杰
    暘公司在九十六年十二月十八日支付泛美達公司四十九萬五
    百五十五元、九十七年一月三十一日支付三十九萬九千一百
    七十七元，這二筆錢是為了要把我們的存貨及一些相關設備
    先買下來，我們也有依約把存貨跟設備給他們。因為雙方互
    為股東，他們只是為了要把帳弄清楚，所以買下這些設備及
    貨，雙方一起使用。他們當初也有承諾我們要找另一個地點
    存放這些貨物及設備一起使用。合作之後還是我跟柯正宏用
    泛美達公司，因為我們是網路，不需要看到有實體公司，而
    且我們原本就在網路上面營業，對外看到的也都是我們兩個
    。」等語；被告柯正宏則陳稱：「我是泛美達的業務經理，
    該公司經營正常，九十五年雖較差但還過的去。張志彬與我
    跟林佳蕙談合作，洽談合作是從九十六年十月至九十六年十
    二月二十三日，杰暘公司之股東因為離職，造成該公司無法
    運作，要我們進駐幫忙，地點大都在杰暘公司對面咖啡廳，
    我們沒有簽合作契約。泛美達公司、杰暘公司各自有有客戶
    及廠商，合作期間客戶付款也是到泛美達帳戶。本來是說合
    併完成我才是杰暘員工，但一直沒有完成，因杰暘不給股份
    。」等語。經查：
（一）被告林佳蕙在業務上持有泛美達公司在臺灣中小企業銀行
      永春分行之00000000000號帳戶內之金額；惟
      被告柯正宏並未持有上開帳戶內之金額：
    1.被告林佳惠於偵查中供稱：「中小企銀帳戶是泛美達公司
      的，我因為營運要用所以取走其內之九十三萬五千四百九
      十七元」等語（見臺灣士林地方法院檢察署九十九年度偵
      字第四九六四號偵查卷第二二頁），並有臺灣中小企業銀
      行永春分行九十九年四月二十六日九十九永春字第九○○
      八○號函及附件可參（見同卷第二八頁至第四四頁）；參
      諸被告林佳惠自九十年二月二十一日起至九十七年十二月
      十五日止，確為泛美達公司之負責人，亦有經濟部商業司
      公司資料查詢表一紙在卷可佐（見同卷第五十－六頁），
      足證被告林佳蕙對於泛美達公司而言，係名義上及實質上
      之公司負責人無誤；而參以被告柯正宏於偵查中則陳稱：
      「中小企銀帳戶是林佳蕙處理的。」，「我負責泛美達公
      司業務經營及推廣，【泛美達公司款項不是我管的】，我
      不清楚」等語（見同卷第二四頁、同署九十八年他字第二
      四四○號偵查卷第四一頁），經核與證人張志彬所證述：
      「泛美達公司的帳戶存摺、提款卡及印章是林佳蕙保管的
      。」等語相符（見本院卷第三二○頁反面），則泛美達公
      司的帳戶存摺、提款卡及印章既係被告林佳蕙保管而非被
      告柯正宏保管，亦無其他證據足以證明被告柯正宏與被告
      林佳蕙共同保管，準此，被告柯正宏對於泛美達公司帳戶
      內之匯款金額，客觀上並無支配管領之權限，難認有何業
      務上之持有關係；而參諸被告林佳蕙當時既為泛美達公司
      之負責人，被告林佳蕙對於泛美達公司之帳戶內金額有支
      配管領力，業據被告林佳蕙供述無訛，並有證人張志彬證
      述在卷，是被告林佳蕙客觀上確持有泛美達公司在臺灣中
      小企業銀行永春分行之00000000000號帳戶內
      之金額，應可認定。
    2.小結：被告林佳蕙對於泛美達公司之帳戶有業務上持有之
      行為；然並無證據足資證明被告柯正宏對於上開帳戶內之
      金額具有支配管領力，則被告柯正宏對於泛美達公司之上
      開帳戶，既無證據足證其有與被告林佳蕙具有共同支配管
      領之權利或其主觀上有與被告林佳蕙「共同」持有之故意
      ，難認其對於泛美達公司之帳戶有業務上持有之行為。。
（二）就網路銷售之部分，泛美達公司使用其原有之舊廠編號具
      有較為優惠之條件，故針對ＰＣＨＯＭＥ及雅虎奇摩網站
      等網路銷售部分，仍是以泛美達公司為對外名義人；客戶
      應付之貨款，亦是匯入泛美達公司之帳戶內：
    1.證人張志彬於本院審理時證稱：「後來我決定把他公司泛
      美達公司全部買下來包含庫存、軟、硬體設備及周邊設備
      等，我全部買下來，因為柯正宏說他的那輛車沒有賣掉，
      要賣出的話可能也很低，庫存的部分慢慢賣也是庫存，他
      有點捨不得，後來我想說那我就全部買下來，我買了之後
      ，我有考量，我買這些設備是要去做網路，是類似ＰＣＨ
      ＯＭＥ或雅虎奇摩拍賣網站的這樣網站供貨給他們，所以
      我想說這部分業務由柯正宏進來負責，我付他薪資，我僱
      傭他，我想說資金杰暘公司就有，所以我才把泛美達公司
      買下來，然後請柯正宏進來公司工作。【柯正宏告訴我說
      泛美達公司在ＰＣＨＯＭＥ及雅虎奇摩網站有廠編，對舊
      的廠編有比較好的優惠條件，所以我們決定用泛美達公司
      來作為對應的平台】，當時候有在提要換負責人，但是因
      為都在忙，【所以沒有去做。】」等語（見本院卷第三一
      五頁至第三一六頁）；證人張其偉於偵查中證稱：「泛美
      達公司及杰暘公司二間公司合併後，泛美達公司名稱沒改
      過來，【業務、客戶也沒移轉到杰暘公司】。」等語（見
      臺灣士林地方法院檢察署九十九年度偵字第四九六四號偵
      查卷第五五頁）；證人林宜蓁並證稱：「告訴人有說將二
      家公司合併，改叫杰暘公司，泛美達公司就解散，【但只
      有嘴巴講，沒有白紙黑字。】」等語（見同卷第三五一頁
      ），足證泛美達公司並未解散，而泛美達公司之業務、客
      戶仍是由泛美達公司負責；而證人張志彬上開所述，亦可
      證由於泛美達公司在ＰＣＨＯＭＥ及雅虎奇摩網站有廠編
      ，由於舊的廠編有比較好的優惠條件，因此就對外關係而
      言，證人張志彬乃決定對外仍然沿用泛美達公司來作為對
      應之平台，泛美達公司仍擁有原來之業務及客戶，應可認
      定。
    2.其次，證人高世豐於偵查中則證稱：「我們…【用泛美達
      公司名義作生意，貨款入泛美達公司戶頭】，先前泛美達
      公司陸續有將貨款匯入杰暘公司，但最後三、四筆九十多
      萬的貨款，杰暘公司向柯正宏要，但他說先前杰暘公司買
      泛美達公司電腦、辦公設備、貨車等東西時，與告訴人有
      股份問題。雙方洽談合作之時，我有到汐止泛美達公司估
      軟硬體、存貨、貨車的價。」等語（見同卷第五五頁至第
      五六頁）；證人林秀蓮亦證稱：「我是杰暘公司會計及人
      事，從九十四年十一月至今。九十六年底杰暘公司買泛美
      達公司，是我作的帳，款也是我匯的，九十七年當時告訴
      人叫我匯了一次款買泛美達公司的貨、車子及辦公設備，
      共九十多萬元，杰暘公司增加網路這方面業務，柯正宏就
      主導他在泛美達公司的業務，就是ＹＡＨＯＯ、ＰＣＨＯ
      ＭＥ的那一部分。帳的部分，對外仍由杰暘公司經營，但
      是【仍延用泛美達公司在ＹＡＨＯＯ、ＰＣＨＯＭＥ之廠
      商編號，仍用泛美達公司名義去作標案，所以錢也入泛美
      達公司帳戶。】」等語（見臺灣士林地方法院檢察署九十
      九年度偵字第四九六四號偵查卷第三六八頁至第三六九頁
      ），經核與證人張峻誠於偵查中所述：「泛美達公司與杰
      暘公司的請款，都是我在開發票的，泛美達公司的部分，
      我只有做到九十七年七月，但【廠商有把帳款付到泛美達
      公司的帳戶。】」等語亦屬一致（見臺灣士林地方法院檢
      察署九十九年度偵字第四九六四號偵查卷第三七一頁），
      並有廠商對帳單及發票一批（九十七年一至七月泛美達公
      司進貨，杰暘公司付款明細表）、九十七年一至七月泛美
      達公司進貨之廠商發票附卷足佐（見同卷第七二頁至第二
      一一頁），故綜合證人高世豐、林秀蓮及張峻誠上揭所述
      可知，就「對外關係」而言，杰暘公司在法律上並未合併
      泛美達公司，杰暘公司與泛美達公司仍是二個具有獨立法
      人格之公司，泛美達公司並未因此消滅而喪失法人格；就
      網路銷售之部分，由於泛美達公司使用其原有之舊廠編號
      具有較為優惠之條件，故針對ＰＣＨＯＭＥ及雅虎奇摩網
      站等網路銷售部分，仍是以泛美達公司為對外名義人，而
      客戶應付之貨款，亦是匯入泛美達公司之帳戶內，應可認
      定。
    3.而參酌證人張志彬、高世豐及張峻誠上揭所述，經核復與
      被告林佳蕙於警詢中供稱：「是告訴人找我們合作的，因
      為當時其股東蘇文雄因糾紛而離職，公司電腦因此被鎖死
      ，所以和我們合作。【八十八萬九千七百三十二元只有買
      泛美達公司軟硬體、存貨及貨車，不包括客戶資料。二家
      公司並未合併成功，泛美達公司收入不屬於杰暘公司所有
      】。」等語（見臺灣士林地方法院檢察署九十八年度他字
      第二四四○號偵查卷第三五頁至第三七頁）；及被告林佳
      蕙於偵查中陳稱：「九十六年十二月間公司財務正常，若
      有銀行借款也正常還款。張志彬與高志豐一起來談合作事
      宜的，從九十六年開始在長春路杰暘公司對面餐廳，斷斷
      續續的談，【對合作方式沒有講清楚，沒有簽合作契約。
      】【沒約定自九十七年一月一日起泛美達業務由杰暘承接
      。】對外仍是以泛美達公司推展業務，合作期間客戶付款
      也是匯到泛美達公司之帳戶。柯正宏勞健保都在泛美達公
      司，只有領杰暘公司每月顧問費五萬，兩家公司大小事都
      要作。杰暘公司九十六年十二月十八日支付四十九萬零五
      百五十五元及九十七年一月三十一日支付三十九萬九千一
      百七十七元給泛美達公司，都是買泛美達公司的存貨等東
      西，這兩筆貨款有包括一台貨車，但不包括客戶資料及ｋ
      ｎｏｗｈｏｗ；我有向告訴人要發票及出貨證明以弄清兩
      家公司的款項明目，但告訴人都不給，說好的合作方式是
      杰暘公司將其股份給個人或是泛美達公司，但杰暘公司都
      沒給。柯正宏到九十七年十月都是員工。」等語互核大致
      相符（見同署九十九年度偵字第四九六四號偵查卷第十九
      頁至第二二頁），故依證人張志彬、高世豐、張峻誠及被
      告林佳蕙前開一致之陳述可知，當時杰暘公司與泛美達公
      司並未簽訂合作契約，對於杰暘公司及泛美達公司「內部
      」之法律關係為何？其「內部」之合作方式為何？並未明
      確約定具體之內容，亦未約定自九十七年一月一日起，由
      杰暘公司合併泛美達公司，並使泛美達公司之法人格消滅
      ；惟依證人上揭證述之內容詳加參酌，本案得以確定者，
      係泛美達公司確有以其自己公司之名義對外營業，客戶亦
      匯款於泛美達公司之帳戶內，彰彰甚明。
    4.小結：杰暘公司在法律上並未合併泛美達公司，就網路銷
      售之對外關係而言，泛美達公司確有以其自己之名義對外
      進行交易，客戶之貨款亦是匯入泛美達公司之帳戶內。
（三）杰暘公司在內部關係上，對於泛美達公司之帳戶金額並無
      支配管領力，既無支配管領力，被告林佳蕙提領款項之行
      為，客觀上即不該當刑法第三百三十六條第二項構成要件
      所指業務上「易持有為所有之行為」：
    1.證人張志彬於本院審理時供稱：「當時候柯正宏的勞健保
      還掛在泛美達公司那邊，但是薪資是杰暘公司付的，勞健
      保的部分因為泛美達公司我都有收款，收款的時候，我印
      象中【被告他們會先把勞健保費用從貨款中扣除】…，我
      們會計就會請他們把錢轉到杰暘公司，在這轉帳中，被告
      他們就會先扣除勞健保費用。」，「林佳蕙的勞健保費用
      是由泛美達公司之所收貨款中扣除。」，「泛美達公司之
      帳戶存摺、提款卡及印章是由林佳蕙保管。」等語（見本
      院卷第三一六頁反面至第三一七頁、第三二○頁反面）；
      由此足證杰暘公司對於泛美達公司自客戶所收受之款項，
      係由被告林佳蕙負責保管，杰暘公司並未取得對於泛美達
      公司帳戶所需之存摺、提款卡及印章；益徵杰暘公司並未
      當然取得泛美達公司所收受客戶匯款之所有權，客戶匯給
      泛美達公司之金錢，仍需先由泛美達公司具有支配管領力
      之被告林佳蕙扣除勞健保之相關費用後，再由泛美達公司
      轉帳給杰暘公司，杰暘公司並不當然取得泛美達公司帳戶
      內之金錢，應可認定。
    2.其次，證人張志彬另證稱：「應收部分，貨款是匯到泛美
      達公司的帳戶，至於對客戶請款的對帳，就是由杰暘公司
      的會計負責，客戶請款是指，例如：ＰＣＨＯＭＥ來說，
      賣的商品，之後對帳，對完帳之後無誤，客戶才將貨款匯
      到泛美達公司帳戶。【泛美達公司收到貨款之後，如何對
      帳要扣除哪些費用，是由林佳蕙跟我們公司會計對帳的】
      ，依照應收帳款明細表，客戶的貨款匯入泛美達公司帳戶
      之後，【由林佳蕙與杰暘公司會計對帳扣除相關的費用，
      再把應付給杰暘公司的款項匯到杰暘公司。】」等語（見
      本院卷第三二○頁），經核與被告柯正宏於警詢中供稱：
      「杰暘公司以八十八萬九千七百三十二元之價格，只有買
      泛美達公司軟硬體、存貨及貨車，不包括客戶資料。二家
      公司並未合併成功，【泛美達公司收入不屬於杰暘公司所
      有。】」等語（見同署九十八年度他字第二四四○號偵查
      卷第三八頁至第四一頁）及被告柯正宏於偵查中供稱：「
      我們沒有簽合作契約。泛美達公司及杰暘公司各自有客戶
      及廠商，我是去幫二邊的。【合作期間客戶付款也是到泛
      美達帳戶。】合作最後因為杰暘公司不給股份，所以停了
      。」等語互核大致相符（見臺灣士林地方法院檢察署九十
      九年度偵字第四九六四號偵查卷第二二頁至第二四頁），
      由證人張志彬與被告柯正宏前揭大致相符之供述可知，杰
      暘公司對於泛美達公司之帳戶金額，並未取得所有權，泛
      美達公司於收到客戶之貨款後，仍需由泛美達公司掌管帳
      戶之被告林佳蕙與杰暘公司之會計對帳無誤後，再由泛美
      達公司將對帳後之金額轉帳給杰暘公司，並非杰暘公司自
      始取得全數金額之支配管領權，甚為明灼。因此，泛美達
      公司之負責人即被告林佳蕙在內部關係上，雖負有與杰暘
      公司會計對帳之義務，然「負有對帳之義務」並非等同於
      「杰暘公司取得支配管領泛美達公司所收取款項之權利」
      ，正是因為被告林佳蕙對於泛美達公司之帳戶有支配管領
      權，而杰暘公司並未取得該帳戶之支配管領權，因此必須
      扣除相關之人事費用、透過對帳等方式，計算出泛美達公
      司最後應給付給杰暘公司之款項。
    3.小結：杰暘公司並未當然取得泛美達公司所收受客戶匯款
      之所有權，泛美達公司之負責人即被告林佳蕙在內部關係
      上，雖負有與杰暘公司會計對帳之義務；惟客戶匯給泛美
      達公司之金錢，仍需先由泛美達公司對於帳戶具有支配管
      領力之被告林佳蕙扣除勞健保之相關費用後，再由泛美達
      公司轉帳給杰暘公司，被告林佳蕙並非以持有人之地位為
      他人占有之；故被告林佳蕙自泛美達公司之帳戶內領取泛
      美達公司之臺灣中小企業銀行永春分行帳戶內之價金九十
      三萬五千四百九十七元，客觀上並非易持有為所有之侵占
      行為，既非侵占行為，自難以業務侵占罪之構成要件相繩
      。
（四）被告林佳蕙及柯正宏有經營「買家購」購物網之行為；被
      告柯正宏有為杰暘公司處理事務之行為，惟被告林佳蕙並
      無為杰暘公司處理事務之行為
    1.被告林佳蕙及柯正宏均坦承有經營「買家購」購物網之行
      為（見臺灣士林地方法院檢察署九十九年度偵字第四九六
      四號偵查卷第二一頁、本院卷第三二九頁反面），被告柯
      正宏另供稱：「約在九十七年三月到四月的時候，張志彬
      有找我去溝通，他以為我去汐止是去幫個人或他人送領貨
      ，我有跟他解釋，泛美達公司營業地址還在汐止，客戶跟
      退貨都會在汐止，我必須兩天或三天跑一趟汐止。我這樣
      解釋之後，他也可以接受，因為我有跟他說泛美達公司的
      部分沒有照我們的約定承租新的地址，所以很多的客戶的
      退貨文件會一直寄到泛美達公司汐止的營業地址，所以我
      必須跑汐止。領貨是指原本泛美達公司的廠商領貨給杰暘
      公司或泛美達公司的時候，會同時代為幫林佳蕙領買家購
      購物網站的貨物，因為領貨地點相同，所以我順便幫林佳
      蕙領貨，但是我沒有送貨。」等語（見本院卷第三三○頁
      ），足證被告柯正宏有為杰暘公司送貨之行為，然因泛美
      達公司營業地址尚在汐止，客戶退貨都會回到在汐止之泛
      美達公司之營業地址，故被告柯正宏必須至汐止載貨及領
      貨。從而，被告柯正宏因受僱於杰暘公司，其有為他人處
      理事務之行為，應無疑義。
    2.而被告上揭供述，並有「買家購」購物網「關於我」之網
      頁一紙附卷可參（見本院卷第四三頁），自「買家購」購
      物網「關於我」之網頁所列時間係「（西元）二○○四年
      四月二十一日」可知，被告林佳蕙與柯正宏至少於九十三
      年四月二十一日起即開始進行網路營業；參酌證人張志彬
      於本院審理時亦證稱：「當時候柯正宏有告訴我說他太太
      有在外面做（網路購物），至於『買家購』購物網站名字
      是我們要寫告訴狀的時候，我去問我們公司的美術設計張
      其偉，因為該名員工是以前他們的員工，我才知道的。」
      等語（見本院卷第三一七頁反面），由此可證，被告林佳
      蕙及柯正宏經營「買家購」購物網之時間，與九十六年十
      二月間開始與杰暘公司洽談合作事宜以迄結束合作之時間
      ，確有重疊之處，故被告林佳蕙及柯正宏於此期間有共同
      經營「買家購」購物網之行為，並佐以被告柯正宏之供述
      可知，被告柯正宏亦有在此期間為被告林佳蕙領貨之行為
      無誤。
    3.參酌證人張其偉於偵查中證稱：「柯正宏找我去杰暘公司
      …，我和柯正宏會將今天要出的貨買回來，再出貨給客人
      。」等語（見臺灣士林地方法院檢察署九十九年度偵字第
      四九六四號偵查卷第五三頁至第五五頁），證人高世豐證
      稱：「當時柯正宏懂電腦，有來幫忙…，九十七年六月，
      柯正宏因業績做不到，所以自動請辭。」等語（見同卷第
      五五頁至第五六頁）；證人林宜蓁則證稱：「柯正宏有到
      杰暘公司上班，他將訂單累積一段時間後，就去開車載貨
      回來出貨。」等語（見同卷第三五二頁），證人張志彬並
      明確證稱：「【我沒有僱傭林佳蕙。】林佳蕙的勞健保當
      時候說在還沒有變更泛美達公司負責人之前，因為他還掛
      名的負責人，所以勞健保就由我們幫他負擔，這是柯正宏
      他們提出來的。所以林佳蕙的勞健保是由泛美達公司的所
      收的貨款中，扣除林佳蕙、柯正宏的勞健保費用。但是因
      為泛美達公司已經是我的了，所以我認為林佳蕙的勞健保
      是我們幫他負擔。」等語（見本院卷第三一八頁），則依
      證人張其偉、高世豐、林宜蓁及張志彬證述之內容詳加以
      參，足證被告柯正宏直至九十七年六月止，實質上確有任
      職於杰暘公司，其有為杰暘公司處理事務之行為，殆無疑
      義；證人張志彬雖認為被告林佳蕙之勞健保費係由杰暘公
      司負擔乙節，乃是基於其主觀上認知「泛美達公司業經杰
      暘公司買下，已喪失法人格，泛美達公司之支出即是杰暘
      公司之支出」的前提下所致，然而，泛美達公司在法律上
      仍具有獨立之法人格，業據本院認定如前，則被告林佳蕙
      並未受僱於杰暘公司，亦未在杰暘公司擔任任何職務，此
      部分亦堪認定。
    4.小結：被告林佳蕙及柯正宏於九十六年十二月開始與杰暘
      公司洽談合作以迄結束合作之期間，亦同時有共同經營「
      買家購」購物網之行為；而是時因被告柯正宏為杰暘公司
      所聘僱，自有為他人處理事務之行為；然被告林佳蕙並未
      受杰暘公司所聘僱，自無為他人處理事務之行為，亦可認
      定。
（五）被告林佳蕙及柯正宏未與告訴人約定競業禁止之條款，被
      告林佳蕙並無為他人處理事務之行為；被告柯正宏客觀上
      亦未有何違背其任務之行為存在
    1.證人張志彬於本院審理時證稱：「當時在口頭談論的時候
      ，我有口頭說『你們不要在去做其他的』。我講這句話的
      時候，我不知道他們是否有瞭解我講話的意思，【他們並
      沒有承諾或答應，因為他們沒有回話。】」等語（見本院
      卷第三二一頁），足證被告林佳蕙及柯正宏在與證人張志
      彬洽談合作事宜時，並未與證人張志彬達成禁止競業之約
      定，既未達成禁止競業之約定，則被告柯正宏所為之上揭
      為他人處理事務之行為，客觀上並未違背任何約定之義務
      ，既未違背任何約定之義務，自與刑法第三百四十二條第
      一項之「為違背其任務之行為」之構成要件要素未合，難
      認被告柯正宏客觀上有何違背其任務之行為存在；從而，
      被告林佳蕙及柯正宏於九十六年十二月開始與杰暘公司洽
      談合作以迄結束合作之期間，縱使同時經營「買家購」購
      物網之行為，亦難認為係「違背任務」之行為。
    2.況且，被告柯正宏於本院審理時供稱：「在我們談論合作
      的過程中，及確定合作之後，杰暘公司僱傭我，張志彬也
      沒有告訴我不能用這個貨車去做個人的業務，或幫林佳蕙
      的買家購購物網站送貨或領貨。」等語（見本院卷第三三
      ○頁），被告另供稱：「領貨是指原本泛美達公司的廠商
      領貨給杰暘公司或泛美達公司的時候，會同時代為幫林佳
      蕙領買家購購物網站的貨物，因為領貨地點相同，所以我
      順便幫林佳蕙領貨，但是我沒有送貨。他以為我去汐止是
      去幫個人或他人送領貨，我有向張志彬解釋，泛美達公司
      營業地址還在汐止，客戶跟退貨都會在汐止，我必須兩天
      或三天跑一趟汐止。我這樣解釋之後，他也可以接受。」
      等語（見本院卷第三三○頁），則依被告所陳述之內容可
      知，其僅是順便幫林佳蕙領貨，並未使用杰暘公司之貨物
      「送貨至其他處所」。證人高世豐固另證稱：「當時候是
      張志彬找柯正宏去溝通，是柯正宏開公司的貨車載個人貨
      品被發現之後，張志彬才找柯正宏去溝通，說領公司的薪
      水要做公司的事情，不能私底下還去做個人的事，柯正宏
      有沒有回應我記不起來。」，「我不知道張志彬是否有與
      柯正宏達成協議，說不能做個人的網路事業。」等語（見
      本院卷第三二四頁反面）；則依證人之證述，亦無法證明
      證人張志彬與被告柯正宏確有達成任何約定不能作「買家
      購」購物網之行為。
    3.雖證人張志彬於本院審理時另證稱：「因為這樣柯正宏要
      偷偷的跑回去幫他載貨，且當初他們在將泛美達公司賣給
      我的時候，他們兩個本來是一起經營的，我將他們買下來
      後，【林佳蕙在私底下再營業相同業務的網站，所以我認
      為在商業上違反了競業條款。且很多東西都是用我們公司
      的人力、物力。】」云云（見本院卷第三一八頁反面），
      惟證人張志彬並未與被告林佳蕙及柯正宏約定不得經營同
      類業務，亦無任何證據足以證明證人張志彬確有與被告林
      佳蕙及柯正宏有此項約定，難認證人張志彬此一主觀上認
      知，得作為對被告二人不利之認定。申言之，競業禁止之
      前提，必須兩造之間定有約定之條款，必有約定競業禁止
      之具體內容，始有違反約定內容之問題，然而，本案之核
      心問題在於，杰暘公司或證人張志彬是否有與被告林佳蕙
      或柯正宏達成約定？此一約定之具體內容為何？是否係不
      得從事同類或相類似之業務的約定？所謂同類或相類似之
      約定又是指何種情況？其所指「在商業上違反了競業條款
      」之約定，究竟是何種競業條款之約定？證人上開所述，
      不僅範圍空泛、抽象，且乏證據足以證明確有此一約定存
      在，難認證人所證述之內容可採。證人張志彬雖又證稱：
      「柯正宏開著杰暘公司的貨車為林佳蕙經營的買家購購物
      網站送貨及領貨，【造成油錢增加及損耗人力，且我們賣
      什麼東西，他們也賣這樣的東西，所以變的好像在跟我們
      公司競爭一樣。】有時候因為柯正宏幫買家購購物網站送
      貨跟領貨，而導致你們公司有送貨延遲的情況，例如貨運
      公司來公司收貨有一定時間，他們回來太晚，包貨就沒有
      辦法來得及，所以有部分的貨要到隔天才可以送。」云云
      （見本院卷第三一八頁反面），然其所指被告柯正宏開著
      杰暘公司的貨車為林佳蕙經營的買家購購物網站送貨及領
      貨，究竟是何時？何地？送至如何之處所？其所指「造成
      油錢增加及損耗人力，且我們賣什麼東西，他們也賣這樣
      的東西，所以變的好像在跟我們公司競爭一樣。」云云，
      究竟是增加價格多少之油錢？損耗人力之損害為何？毫無
      任何證據足以支持其所述之內容確屬存在，況且，市場經
      濟本即是基於相互競爭之情形下進行運作，在資本主義之
      市場下，相同或類似之產品互相競爭之狀況比比皆是，尚
      難認杰暘公司從事之經濟活動，被告林佳蕙及柯正宏即不
      得從事相同之行為。
    4.甚且，證人亦不確定其所指「競業禁止」內容、範圍為何
      ，而陳稱：「我不知道買家購購物網經營的業務範圍為何
      。我無法確定被告林佳蕙經營的網站業務與杰暘公司有無
      重疊。」云云（見同卷同頁），則證人既不知道「買家購
      」購物網經營的業務範圍為何，又無法確定被告林佳蕙經
      營的網站業務與杰暘公司有無重疊，即率以主觀之認知認
      為被告林佳蕙及柯正宏違反其所謂之「競業禁止」，其上
      揭證詞，即無足取。此外，本案亦無其他證據足證被告柯
      正宏有於具體之時間、地點，利用杰暘公司之貨車載送非
      杰暘公司之貨物至其他處所；換言之，被告柯正宏究竟於
      何時、何地，以如何具體違背任務之行為，造成杰暘公司
      如何具體之損害？等構成要件要素之事實，並無證據足資
      證明；準此以觀，被告林佳蕙、柯正宏既未與證人張志彬
      達成任何禁止競業之約定，被告林佳蕙自行經營「買家購
      」購物網，乃是自己經營業務之行為，根本並非「為他人
      處理事務」；而被告柯正宏雖受杰暘公司僱傭，擔任業務
      及送貨之行為，該行為固係為他人處理事務，然其擔任業
      務之送貨行為至汐止泛美達公司營業處所領貨，究竟於何
      時？何地？以如何之方法？違背何種任務？對於杰暘公司
      造成何種損害？均乏證據證明。
    5.小結：被告林佳蕙並無為他人處理事務之行為，其經營「
      買家購」購物網之行為並不構成犯罪；被告柯正宏雖有為
      他人處理事務之行為，然並未違反任何約定，難認有何違
      背任務之行為，被告二人並不構成刑法第三百四十二條第
      一項之背信罪。
（六）末查，公訴人固於本院審理時請求本院勘驗被告所提出之
      光碟，以查杰暘公司與被告二人間是否有達成股權轉讓同
      意之情事存在；然本案關於杰暘公司與被告二人間縱使有
      達成股權轉讓之合意，或未達成股權轉讓之合意，對於杰
      暘公司並未支配泛美達公司由被告林佳蕙持有帳戶之狀態
      並不生影響；質言之，客觀上杰暘公司自始既未取得泛美
      達公司之帳戶內金額之所有權，即使有達成股權轉讓之合
      意或未達成股權轉讓之合意，並不當然即可推論出杰暘公
      司客觀上持有泛美達公司之帳戶金額，此一事實業據本院
      審認如前，則本案既然不會因為是否有達成股權轉讓之合
      意而有不同之結果，則勘驗此部分之內容係屬「無調查必
      要之證據」，爰不另行調查或進行勘驗，附此敘明。
五、本件依公訴意旨認被告林佳蕙、柯正宏有共同業務侵占及背
    信罪嫌，然經本院認定泛美達公司並未以杰暘公司之名義代
    受貨款，客戶匯入款項確為泛美達公司所有，被告林佳蕙非
    為杰暘公司占有泛美達公司財產之持有人，被告柯正宏亦未
    持有泛美達公司之款項，遑論有何業務上侵占之行為存在，
    故渠等所為，均與業務侵占罪之易持有為所有之要件尚屬有
    間；另被告林佳蕙經營「買家購」購物網，係為自己處理事
    務，並無為他人處理事務之行為；被告柯正宏雖為杰暘公司
    之業務，卻無違背其任務之行為存在，故本案之積極證據均
    無從遽為被告二人有上揭行為之有罪判斷。此外，復無其他
    積極證據可資證明被告二人確有公訴人上開所指犯行，則依
    犯罪事實應以證據為其認定基礎，如積極證據不足以證明被
    告二人犯罪，而依調查所得資料，在一般生活經驗上尚非不
    得另為其他有利被告二人之推定，本於罪疑惟無之法則，此
    部分即應依法均為無罪判決之諭知，以昭審慎。
據上論斷，應依刑事訴訟法第三百零一條第一項前段，判決如主
文。
本案經檢察官許恭仁到庭執行職務
中    華    民    國  100     年    10    月    31    日
                  刑事第八庭  審判長法  官  楊秀枝
                                    法  官  黃怡瑜
                                    法  官  黃翰義
以上正本證明與原本無異。
如不服本判決應於收受送達後10日內向本院提出上訴書狀，並應
敘述具體理由。其未敘述上訴理由者，應於上訴期間屆滿後20日
內向本院補提理由書( 均須按他造當事人之人數附繕本) 「切勿
逕送上級法院」。
                                    書記官  謝文傑
中    華    民    國   100    年    10    月    31    日